臺灣高等法院交通事件裁定　 　　　　　96年度交抗字第77號
抗　告　人
即受處分人　甲○○
　　　　　　　　　　　樓
上列抗告人因違反道路交通管理處罰條例案件，不服臺灣板橋地
方法院中華民國九十五年十二月二十五日裁定（九十五年度交聲
字第一七二九號），提起抗告，本院裁定如下：
    主  文
抗告駁回。
    理  由
一、抗告意旨略以：「本人已經向買排氣管的廠商取得證明文件
    ，可證明消音器其製造時，就已焊死，並不可能拆除，對於
    警方所拍之照片，只看的到排氣管尾部，並沒有看到中間及
    其他部位，就指出有拆除消音器，也不能只靠耳朵聽到排氣
    管聲音大，就說有拆消音器…排氣管，也有分口徑大小，口
    徑大聲音自然也比較大聲，法規也並未規定口徑的大小。本
    人並沒有混淆交通法規，與環保法規之立法目的…」等語。
二、按汽車駕駛人，駕駛汽車有拆除消音器，或以其他方式造成
    噪音者，處新臺幣（下同）六千元以上二萬四千元以下罰鍰
    ，並當場禁止其駕駛，另應接受道路交通安全講習，道路交
    通管理處罰條例第四十三條第一項第三款、第五項前段分別
    定有明文。而汽車駕駛人，駕駛汽車違反道路交通管理處罰
    條例第四十三條規定者，除應依該條所規定之罰鍰處罰外，
    並記違規點數三點，道路交通管理處罰條例第六十三條第一
    項第三款亦定有明文。
三、經查：
  (一)抗告人即受處分人甲○○於民國九十五年八月二十三日晚間
    十時五十分許，駕駛車號六三五七－ＫＷ號自用小客車，行
    經基隆市○○路，為在現場執行臨檢勤務之基隆市警察局第
    四分局安樂分駐所警員攔檢，以受處分人有違反道路交通管
    理處罰條例第四十三條第一項第三款之規定，予以填製舉發
    違反道路交通管理事件通知單，舉發「消音器拔除，造成噪
    音」違規，並交由受處分人當場簽名收受，本件違規舉發通
    知單所列應到案日期為九十五年九月七日，受處分人亦於九
    十五年八月三十一日向原處分機關－交通部公路總局北區監
    理所宜蘭監理站提出申訴，原處分機關經調查後仍認本件違
    規屬實，乃依道路交通管理處罰條例第四十三條第一項第三
    款裁處罰鍰六千元，並依同條例第六十三條第一項第三款之
    規定（裁決書漏引第三款），記違規點數三點。此有基隆市
    警察局基警交字第Ｒ00000000號舉發違反道路交通
    管理事件通知單、交通違規陳述單、基隆市警察局第四分局
    九十五年九月十一日基警四分五字第○九五○四一○七三六
    號函、交通部公路總局北區監理所宜蘭監理站違反道路交通
    管理事件宜監字第裁四三－Ｒ00000000號裁決書、
    送達證書（原審卷第十八頁至第二十一頁）在卷可稽。
  (二)雖然受處分人否認上述交通違規行為，而於交通違規案件陳
    述單、聲明異議狀及抗告狀表示：「本車並未拆除消音器，
    只更換排氣管，但上面都有消音器，因消音器是燒死的，不
    可能拆得掉，員警聽覺得太大聲，就說我拆除消音器。九十
    五年七月一日新的法規有規定，可以更換排氣管…」（交通
    違規陳述單，原審卷第二十頁）、「…本車依九十四年十二
    月二十八日新修正道路交通管理處罰條例，設備變更得不經
    公路監理機關辦理變更登記，變更後也符合法條所規定，排
    氣管的消音器也並未拆除，因消音器是固定焊死，不可能拆
    得掉，當時警員看到排氣管有變更，聲音也比較大聲，就在
    罰單上寫拆除消音器，也並未以分貝器測…因當時在橋下巳
    我踩油門，轉速拉高聲音，也比較大聲，就拍照，並未問我
    是否有拆除消音器，就隨便在罰單上舉發，但聲音大，並不
    代表拆除消音器…」（異議狀，原審卷第二頁反面）、「…
    消音器其製造時，就已焊死，並不可能拆除，對於警方所拍
    之照片，只看的到排氣管尾部，並沒有看到中間及其他部位
    ，就指出有拆除消音器，也不能只靠耳朵聽到排氣管聲音大
    ，就說有拆消音器…排氣管，也有分口徑大小，口徑大聲音
    自然也比較大聲…」（抗告狀）等語。
  (三)受處分人駕駛前開車輛，於前揭時、地，有拆除消音器造成
    噪音之違規事實，業據證人即開單告發受處分人之基隆市警
    察局第四分局安樂分駐所警員蘇建誠於九十五年十一月二十
    七日原審調查時，以具結擔保其供述之真實性並負擔偽證罪
    之心理狀態下，證述：「本件是我舉發的沒錯，因為當天我
    們執行擴大臨檢，我們有四個人在執行，在執行時，當事人
    就是受處分人，駕駛他的車子過來，聲音相當的大，我們在
    現場看他的排器管，他的排氣管除了加大外，『排氣管中間
    跟前面的消音器都看不到』，所以我們舉發時就攝影及拍照
    ，並於舉發通知單上，註明責令到驗，也就是如果有意見，
    可以到監理所檢查」、「（問：當時有無詢問受處分人消音
    器所在？）我們當時攔下來，聲音相當大，受處分人沒有說
    消音器有無拔掉，受處分人及他女友只說他們還有一件還在
    上訴中，『我們拿手電筒照之後，發現排氣管內都是中空的
    ，並沒有發現消音器』」等（原審卷第三十四頁）綦詳；經
    原審法院會同受處分人及證人蘇建誠勘驗本件員警攔停受處
    分人後所拍攝舉發過程之卷附光碟及照片二張，照片所示之
    排氣管出口尾部無消音器之裝置；受處分人對系爭車輛之排
    氣管確已換裝，且其行駛之音量確較一般汽車為大等情，亦
    不加爭執。足見舉發警員並非單純以其聽聞所得聲音音量即
    逕以主觀臆測舉發無疑。而本件舉發警員蘇建誠證述與受處
    分人間並無何身分利害業務關係，當無嫌隙，衡情應無甘冒
    偽證罪刑責風險而設詞構陷受處分人之理。從而，既查無任
    何證據足資證明執勤員警有何捏造事實違法取締之不法情事
    ，並參酌警員執行公務時，其本身即受有行政懲處責任之監
    督，且其到庭具結作證，更係以刑事責任擔保其證言之真實
    性；此外，依執勤警員之取締交通違規專業訓練，對於排氣
    管內之消音器是否已經拆除，其觀察注意義務應較一般人慬
    慎，應認其並無誤判之可能；是證人蘇建誠前述證稱經過應
    非子虛，自足採信。何況一輛汽車只需裝一消音器，駕駛時
    即不會有噪音，惟本件受處分人駕駛車輛行經基隆市○○路
    ，基隆市警察局第四分局安樂分駐所警員執勤地點而當場被
    攔停舉發，顯見受處分人駕駛六三五七－ＫＷ號自用小客車
    行經取締現場時，車輛所發出之聲響引起警員注意，是由該
    車造成噪音可知，該車並未裝消音器。
  (四)至於，(1)本件交通違規係依道路交通管理處罰條例而為裁罰
    ，故對汽機車是否有排氣管、消音器不全或損壞造成噪音，
    應由員警在違規現場予以認定處理，此參交通部九十年十月
    二十五日交路九十字第○一三三八號之函釋意旨即明。若因
    之而另有涉及違反噪音管制法相關規定時，始應於環境保護
    機關檢測後，另行裁罰，是故受處分人以本件舉發時無環保
    人員在場檢測云云置辯，顯係混淆交通法規與環保法規之立
    法目的、事實認定與裁罰依據，此部分所辯更無足取。(2)受
    處分人一再表示新修正之道路交通管理處罰條例對於車體之
    變更，得不經公路監理機關辦理變更登記，故其換裝六三五
    七－ＫＷ號自用小客車之排氣管，無需至公路監理機關辦理
    變更登記，惟本件受處分人係六三五七－ＫＷ號自用小客車
    之排氣管未裝消音器，致車輛行駛時，造成噪音而經舉發交
    通違規裁處罰鍰，非因排氣管換裝而經舉發交通違規裁處罰
    鍰，其此部分陳述尚與本件情節無涉。另於抗告狀稱，已取
    得所換裝之排氣管製造廠商證明，該排氣管內之消音器係經
    焊死，然始終未見受處分人檢附所指證明文件供本院調查，
    且該車於前述時、地，經警攔檢填單舉發交通違規，距今已
    逾八月，該車裝設之排氣管是否仍維持攔檢當時之原狀，誠
    屬可疑。且六三五七－ＫＷ號自用小客車於前述時、地經過
    時，因造成巨大聲響而經警攔下，警員當場檢視排氣管內部
    均是中空，並沒有發現消音器一節，已據本件舉發警員即證
    人蘇建誠證述甚詳，是受處分人此部分之主張亦不足採。
　(五)從而，本件受處分人於前述時、地駕駛汽車有以拆除消音器
    方式，造成噪音之事實，堪可認定。
五、原審法院認受處分人確有於前揭時、地，駕駛六三五七－Ｋ
    Ｗ號自用小客車有以拆除消音器方式，造成噪音之交通違規
    行為，原處分機關依道路交通管理處罰條例第四十三條第一
    項第三款、第五項前段、第六十三條第一項第三款，及違反
    道路交通管理事件統一裁罰基準表之規定，裁處受處分人罰
    鍰六千元，並記違規點數三點，及施以道安講習，均屬有據
    ，核無違法或不當之處，因而駁回受處分人之異議聲明。經
    核原裁定認事用法並無不合，受處分人抗告意旨仍執前詞，
    否認違規，指摘原裁定不當為無理由，應予駁回。
六、據上論結，應依道路交通案件處理辦法第二十六條，刑事訴
    訟法第四百十二條，裁定如主文。
中　　華　　民　　國　　96　　年　　5 　　月　　21　　日
　　　　　　　　　刑事第十三庭  審判長法　官  曾德水
　　　　　　　　　　　　　　　　　　  法　官  李錦樑
　　　　　　　　　　　　　　　　　　  法　官  林婷立
以上正本證明與原本無異。
不得再抗告。
                                      書記官  王增華
中　　華　　民　　國　　96　　年　　5 　　月　　21　　日
